【裁判字號】    95,上訴,1573
【裁判日期】    950912
【裁判案由】    違反毒品危害防制條例
【裁判全文】
臺灣高等法院高雄分院刑事判決        95年度上訴字第1573號
上  訴  人  臺灣高雄地方法院檢察署檢察官
被      告  甲○○
                    （另案
上列上訴人因被告違反毒品危害防制條例案件，不服臺灣高雄地
方法院95年度訴字第1366號中華民國95年6月21日第一審判決（
起訴案號：臺灣高雄地方法院檢察署95年度毒偵字第1258、2564
號），提起上訴（移送本院併辦案號：同署95年度毒偵字第5041
號），本院判決如下：
    主  文
原判決撤銷。
甲○○連續施用第一級毒品，累犯，處有期徒刑壹年肆月。扣案
之殘留海洛因成分之注射針筒貳支均沒收銷燬之，另扣案之注射
針筒壹支沒收。
    事  實
一、甲○○曾於民國（下同）92年間因施用毒品案件，經原審法
    院以92年度訴字第1044號判處有期徒刑7 月確定，並於94年
    10 月27 日縮刑期滿執行完畢。
二、甲○○另於90年間因施用毒品案件，經原審法院以90年度毒
    聲字第6550號裁定送戒治處分後，於91年10月26日戒治期滿
    執行完畢。詎其明知海洛因業經公告列為毒品危害防制條例
    第2 條第2 項第1 款之第一級毒品，不得非法持有、施用，
    竟猶不知戒絕悔改，仍基於施用第一級毒品海洛因之概括犯
    意，自94年12月17日凌晨5 時至95年4 月22日22時止，在高
    雄市○鎮區○○路207 巷29號住處，以將第一級毒品海洛因
    粉末混合水再以針筒注射身體之方式，連續施用第一級毒品
    海洛因多次，平均每日施用1 次，嗣分別於(一)94年12月17日
    下午1 時許，為警通知前往高雄市政府警察局鹽埕分局採尿
    送驗查悉上情，並於高雄市○鎮區○○路207 巷29號扣得殘
    留海洛因成分之注射針筒2 支及甲○○所有預備供施用毒品
    之用注射針筒1 支；(二)94年12月19日上午4 時許，為警在高
    雄市○○區○○路338 號前，因竊盜犯行為警查獲採尿送驗
    查悉上情；(三)95年4 月23日12時許，台南縣警察局佳里分局
    因調查甲○○竊盜案，發現其有精神不振、流鼻水之症狀，
    且手臂有長期注射之痕跡，懷疑其有施用毒品之情形，經其
    同意採尿送驗，而獲知其施用海洛因之情。
三、案經高雄市政府警察局鹽埕分局、小港分局、台南縣警察局
    佳里分局移送臺灣高雄地方法院檢察署檢察官偵查起訴及移
    請本院併案審理。
    理  由
一、訊據被告甲○○對於上揭自94年12月17日起至95年4 月22日
    止連續施用第一級毒品海洛因之事實，坦承不諱，並有扣案
    之注射針筒3 支足資佐證；而被告於94年12月17日、同年月
    19日、95年4 月22日先後3 次為警採集其尿液經送檢驗結果
    ，均呈嗎啡陽性反應，分別有高雄市立凱旋醫院94年12月26
    日編號A00000000 號、A00000000 號濫用藥物尿液檢驗報告
    、長榮大學95年5 月10日濫用藥物檢驗確認報告共3 份在卷
    足憑。而扣案之注射針筒3 支，經原審送請高雄醫學大學附
    設中和紀念醫院檢驗結果，其中2 支有殘留第一級毒品海洛
    因成分陽性反應，此亦有該院95年5 月9 日編號9505─47號
    、49號檢驗報告各1 紙附卷可參，被告上開自白與事實相符
    ，堪信為真實。
二、再查，被告於90年間因施用毒品案件，經本院以90年度毒聲
    字第6550號裁定送戒治處分後，於91年10月26日戒治期滿執
    行完畢等事實，有原審法院被告院內索引卡紀錄表、臺灣高
    等法院被告全國前案紀錄表各1 份在卷可稽，被告於戒治處
    分執行完畢後5 年內再犯施用第一級毒品犯行，事證明確，
    應依法予以論罪科刑。
三、核被告所為，係犯該條例第10條第1項之施用第一級毒品罪
    被告先後施用第一級毒品海洛因之行為，時間緊接，犯罪構
    成要件相同，顯係基於概括犯意反覆為之，為連續犯，應依
    修正前刑法第56條之規定以一罪論，並加重其刑。其多次持
    有海洛因後進而施用，其持有行為應被其施用之行為所吸收
    ，不另論罪。被告曾於92年間因施用毒品案件，經原審法院
    以92年度訴字第1044號判處有期徒刑7 月確定，並於94年10
    月27日縮刑期滿執行完畢，有臺灣高等法院被告全國前案紀
    錄表1 份在卷可稽，其於刑之執行完畢，5 年以內再犯本件
    有期徒刑以上之罪，為累犯，依修正前刑法第47條規定就施
    用第一級毒品罪遞加重其刑。查刑法第56條連續犯之規定，
    業於94年1 月7 日修正公布刪除，並於被告行為後之95年7
    月1 日施行，則被告之犯行，因新法業已刪除連續犯之規定
    ，此刪除雖非犯罪構成要件之變更，但顯已影響行為人刑罰
    之法律效果，自屬法律有變更，依新法第2 條第1 項前段規
    定，比較新舊法結果，仍應適用較有利於被告之行為時法律
    論以連續犯。再被告所犯之罪，不論依修正前之刑法第47條
    ，或修正後之刑法第47條第1 項，均構成累犯，對被告而言
    ，並無有利或不利之情形，自不生新舊法比較之問題，應逕
    依修正前之刑法第47條論以累犯，附此說明，檢察官雖僅就
    被告於94年12月19日施用第一級毒品海洛因之犯行起訴，惟
    因被告其餘施用海洛因之犯行與起訴部分有連續犯之裁判上
    一罪關係，本院自得一併審理。
四、原審予以論罪科刑，固非無見，然查原審就被告於94年12月
    19日後至95年4 月22日止施用海洛因之犯行，未及一併審理
    ，自有未洽，檢察官上訴執此指摘原判決不當，非無理由，
    應由本院將原判決撤銷，審酌被告前因施用毒品案件，經戒
    治處分後，竟一再繼續施用毒品，顯見意志不堅，惟其犯罪
    係戕害自身及犯後坦承犯行態度良好等一切情狀，量處如主
    文第2 項所示之刑，扣案之注射針筒2 支，亦殘留海洛因成
    分，有上開高雄醫學大學附設中和紀念醫院檢驗報告在卷可
    憑，因該針筒無法與海洛因析離，應將整體視同毒品，應依
    毒品危害防制條例第18條第1 項前段之規定，宣告沒收併銷
    燬之，另扣案之注射針筒1 支雖無毒品反應，惟業據被告陳
    明係其所有預備供施用毒品所用，爰依刑法第38條第1 項第
    2 款規定沒收之。
據上論斷，應依刑事訴訟法第369 條第1 項前段、第364 條、第
299 條第1 項前段，毒品危害防制條例第10條第1 項、第18條第
1 項前段，刑法第11條前段、第2 條第1 項前段、第38條第1 項
第2 款，修正前刑法第56條、第47條，判決如主文。
本案經檢察官陳宗吟到庭執行職務。
中    華    民    國    95    年    9     月    12    日
                  刑事第四庭    審判長法  官   蕭權閔
                                      法  官   林水城
                                      法  官   陳吉雄
以上正本證明與原本無異。
如不服本判決應於收受本判決後10日內向本院提出上訴書狀，其
未敘述上訴理由者，並得於提起上訴後10日內向本院補提理由書
狀（均須按他造當事人之人數附繕本）「切勿逕送上級法院」。
中    華    民    國    95    年    9     月    13    日
                                      書記官   梁美姿
附錄本件判決論罪科刑法條：
毒品危害防制條例第10條第1項
施用第一級毒品者，處 6 月以上 5 年以下有期徒刑。
                                                A


司法院資訊處製作；財團法人民間司法改革基金會備份。
